【裁判字號】    92,易,323
【裁判日期】    920304
【裁判案由】    傷害
【裁判全文】
臺灣臺中地方法院刑事判決                          九十二年度易字第三二三號
    公  訴  人  臺灣臺中地方法院檢察署檢察官
    被      告  甲○○  男五十.
右列被告因家庭暴力之傷害等案件，經檢察官提起公訴（九十一年度偵字第二一二０
一號），本院判決如左：
    主  文
甲○○傷害人之身體，處拘役參拾日，如易科罰金，以參佰元折算壹日；又以加害生
命、身體、財產之事，恐嚇他人致生危害於安全，處拘役貳拾伍日，如易科罰金，以
參佰元折算壹日。應執行有期徒刑伍拾日，如易科罰金，以參佰元折算壹日。
    事  實
一、甲○○與丙○○係兄弟關係，兩人具有家庭暴力防治法第三條第四款之家庭成員
    關係。於民國九十一年四月十八日二十時許，在臺中市○○路五巷二號前，雙方
    因討論家產問題發生口角，一言不合，甲○○竟基於普通傷害之故意，出手毆打
    丙○○頭部，致丙○○受有左側頭皮腫三公分乘以三公分、左眼眶微淤血之傷害
    ，經其弟乙○○強行將二人拉開，甲○○離去時，竟又另行起意，對丙○○出言
    恫嚇稱：「以後你再回來家裡亂的話，就要拿刀子殺你」、「要放火燒你全家」
    等語，致使丙○○心生畏懼，致生危害於安全。
二、案經丙○○訴由臺中市警察局第二分局報請臺灣臺中地方法院檢察署檢察官偵查
    起訴。
    理  由
一、訊據被告甲○○固供承於前開時地，因家產問題，一言不合，而徒手毆打告訴人
    丙○○，離去時，曾出言如果告訴人再回來家裡亂的話，就拿刀子殺害之情不諱
    ，惟矢口否認有何傷害及恐嚇等犯行，辯稱：伊認為告訴人是有計謀地說話激伊
    ，告訴人要求伊放棄遺產，要伊簽寫切結書，遭伊拒絕，才發生扭打，伊不知道
    告訴人有碰到何物，當時伊有說要拿刀子殺害告訴人的話，但那是氣話云云。惟
    查：
  (一)右開事實，迭據告訴人於警詢及本院審理時指訴綦詳，復有行政院衛生署豐原醫
    院出具之診斷證明書一紙在卷可參。並經證人乙○○於警詢及本院審理時證述：
    案發當時伊跑出去，看到被告用拳頭打告訴人，伊將被告推開，當時告訴人雖有
    還手，但當時伊已將被告推開了，伊推開時，有聽到被告說他要去告訴人家找他
    ，要去告訴人家放火，但沒有聽到他有拿刀子的事（警詢時則稱有聽到被告恐嚇
    要拿刀之事）等詞在卷；另證人即被告父親賴獻章於本院審理時，證陳：當時被
    告與告訴人在家發生爭吵後就跑出去，他們二人拉扯到外面打，伊只有看到他們
    在拉扯之詞；證人即被告母親賴吳月亦證稱：伊有看到被告與告訴人毆打，也不
    知誰打誰之語。足見案發當時，被告確實有與告訴人發生爭執，被告並徒手毆打
    告訴人，致其受傷之事實，堪以認定。被告辯稱不知告訴人碰到何物一情，顯無
    可採。
  (二)至證人乙○○於本院審理時雖證稱並未聽到被告出言將以刀子殺害告訴人，及證
    人賴獻章、賴吳月雖均證述並未聽到告訴人、被告有說什麼話等情；惟被告自承
    案發當時，確實口出如果告訴人再回來家裡亂的話，就要拿刀殺害一情不諱，而
    證人乙○○、賴獻章、賴吳月或許因場面混亂，而未細聽全部爭執內容，不難想
    像；然被告直承口出上開言論無誤，告訴人亦確指摘被告有提及將放火燒燬伊全
    家之語。以當時告訴人遭被告毆打，並受有頭部、眼部等重要部位之傷勢，經證
    人乙○○推開被告後，被告始未再繼續毆打告訴人，離去前，並口出上開拿刀殺
    害、放火燒燬告訴人全家等言論，在告訴人身體已遭受被告加諸暴力之傷害行為
    時，另以加害告訴人之生命、身體、財產之言論恫嚇告訴人，客觀上顯然足致生
    危害於告訴人安全，被告辯稱只是氣話云云，亦無可採。
  (三)綜上所陳，被告前開辯解均無可採。本件事證業臻明確，被告犯行至堪認定。
二、查被告係告訴人之親兄弟，二人具有家庭暴力防治法第三條第四款所定之家庭成
    員關係，被告故意對被害人實施傷害、恐嚇之家庭暴力行為，核係犯家庭暴力防
    治法第二條第二項、刑法第二百七十七條第一項、第三百零五條恐嚇罪。公訴人
    就被告所為本案犯行，雖疏未引用家庭暴力防治法第二條第二項之家庭暴力罪法
    條，然上開事實業於起訴事實記載明確，本院自得併予審理。被告所犯前開二罪
    ，犯意各別，行為互殊，應予分論併罰。爰審酌被告與告訴人係親兄弟關係，竟
    因家產問題，起口角爭執，進而以拳頭鬥毆，對於目睹爭執之父母親而言，情何
    以堪，並致告訴人受傷，被告犯後未能與告訴人達成和解，猶飾詞否認犯行等一
    切情狀，分別量處如主文所示之刑，並均諭知易科罰金之折算標準，及定其應執
    行之刑及諭知易科罰金之折算標準。
據上論斷，應依刑事訴訟法第二百九十九條第一項前段，家庭暴力防治法第二條第二
項、刑法第十一條前段、第二百七十七條第一項、第三百零五條、第四十一條第一項
前段、第五十一條第六款，罰金罰鍰提高標準條例第一條前段、第二條，判決如主文
。
中      華      民      國      九十二      年      三    月    四      日
                                        法  官    賴妙雲
右正本證明與原本無異。
如不服本判決，應於送達後十日內向本院提出上訴狀 （須附繕本） ，上訴於台灣高
法院台中分院。
                                        書記官
中      華      民      國      九十二      年      三    月    五      日
附錄論罪科刑法條
刑法第二百七十七條第一項、第三百零五條第一項
第  277 條  傷害人之身體或健康者，處三年以下有期徒刑、拘役或一千元以下罰金
            犯前項之罪因而致人於死者，處無期徒刑或七年以上有期徒刑；致重傷
            ，處三年以上十年以下有期徒刑。
第  305 條  以加害生命、身體、自由、名譽、財產之事，恐嚇他人致生危害於安全
            ，處二年以下有期徒刑、拘役或三百元以下罰金。
家庭暴力防治法第二條第二項
第  2 條    本法所稱家庭暴力者，謂家庭成員間實施身體或精神上不法侵害之行為
            本法所稱家庭暴力罪者，謂家庭成員間故意實施家庭暴力行為而成立其
            法律所規定之犯罪。
            本法所稱騷擾者，謂任何打擾、警告、嘲弄或辱罵他人之言語、動作或
            造使人心生畏怖情境之行為。


司法院資訊處製作；財團法人民間司法改革基金會備份。
